【裁判字號】    99,台上,4230
【裁判日期】    990708
【裁判案由】    妨害性自主
【裁判全文】
最高法院刑事判決            九十九年度台上字第四二三○號
上  訴  人  甲○○
選任辯護人  施一帆律師
上列上訴人因妨害性自主案件，不服台灣高等法院高雄分院中華
民國九十七年九月二十五日第二審判決（九十七年度上訴字第一
二○四號，起訴案號：台灣高雄地方法院檢察署九十五年度偵字
第二三九二九號），提起上訴，本院判決如下：
    主  文
原判決撤銷，發回台灣高等法院高雄分院。
    理  由
本件原判決認定：上訴人甲○○與甲女（姓名、年籍均詳卷，警
卷代號00000000）之母前為○○關係，嗣於民國九十五年五月十
一日○○，上訴人為甲女之○○○而有○○○○關係，乃家庭暴
力防治法第三條第三款所稱之家庭成員。竟基於強制性交之犯意
，先後於(一)九十五年七月間某晚某時，陪同甲女返回高雄縣鳳山
市住處（地址詳卷），得知甲女家中無人，乃佯稱至唸經房唸經
後，誘騙甲女進房關閉電燈，趁甲女不注意之際，以強力壓制甲
女於地並將其內褲脫卸之強暴方式，違反甲女意願，以性器官插
入甲女之性器官，對甲女強制性交得逞後離去。(二)於上開行為後
約一、二星期之某日晚間某時，上訴人撥打電話向甲女訛稱，因
其交付甲女使用之電話被監聽有使用毒品之行為，要求甲女前往
其親友任職之刑事警察局接受約談，甲女為免施用毒品之犯行曝
光，乃同意與上訴人外出，上訴人即駕駛車號不詳之小客車，前
往甲女住處搭載甲女，甲女上車後，上訴人駕車在高雄市區亂繞
，甲女發覺有異，乃要求上訴人載其回家，上訴人竟於同晚十一
、十二時許，將甲女載至高雄市小港區桂林地區某汽車旅館，強
拉甲女下車，於該旅館房間內，以強力壓住甲女並脫卸其內褲之
強暴方式，違反甲女意願，以性器官插入甲女陰道，對甲女強制
性交得逞，直至翌日上午某時，始駕車搭載甲女離去。(三)同年八
月十日凌晨，在鳳山市○○路某海產店，向甲女之兄訛稱有事找
甲女聊天，而取得甲女上開住處之鑰匙，旋於同日凌晨一時十分
許，以該鑰匙開啟大門進入甲女住處，潛入甲女房間內，壓住熟
睡中之甲女並強行脫去其身上衣物，甲女驚醒後奮力抵抗，並責
罵上訴人，表示要告知乃母，上訴人即毆打甲女，推甲女撞牆，
強吻及咬住甲女胸部，以強行壓制之強暴方式，違反甲女意願，
將其性器官插入甲女之性器官內，造成甲女右側頸部瘀傷，右側
乳頭上方有咬痕及瘀傷等傷害，期間上訴人並以：如講出去，要
對之不利等語，脅迫甲女，而對甲女強制性交得逞等情。因而撤
銷第一審關於上訴人第二次強制性交部分之判決，改判論處上訴
人犯強制性交罪刑；並維持第一審論處上訴人對女子以強暴之方
法而為性交，又對女子以強暴、脅迫之方法而為性交罪刑之判決
，駁回上訴人此二部分（第一次及第三次強制性交）在第二審之
上訴，固非無見。
惟查：(一)、被害人所述被害之經過及告訴人之告訴事實，須無瑕
疵可指，而就其他方面之調查復與事實相符，始足據為判決之基
礎；亦即被害人或告訴人之指述，應有補強性法則之適用（本院
三十二年上字第六五七號、五十二年台上字第一三○○號、六十
一年台上字第三○九九號判例意旨參照）。原判決認上訴人對甲
女有三次強制性交之犯行，係以甲女之陳述及驗傷診斷書為其論
據。而甲女就其第一次遭上訴人強制性交之經過，在偵查中係證
稱：「九十五年七月間某日，我與被告（上訴人，下同）出去吃
飯，晚上回到家，被告表示要進屋坐坐，我才帶被告進屋，被告
進屋後在看電視，之後，被告表示要唸經，請我幫忙開燈，我即
帶被告至唸經房，被告唸完經後，我前來關燈，要離開時，被告
將我拉住，並將我用力壓住，我推不開被告，告訴被告不要這樣
，表明不要與被告性交，且一直掙扎，但掙脫不開，被告一直說
喜歡我，我比母親好，強行將性器官插入我性器官內，被告得逞
後，我叫被告趕快走」（見原判決第四頁第十一至十八行）；在
第一審證述：「九十五年七、八月間，共遭被告性侵害三次，第
一次係被告表示要至我住處，當時家中無人，被告表示要唸經，
要我陪同至佛堂，突然就遭被告壓住，我有試圖推開被告並反抗
，表示不要，被告仍將性器官插入我性器官」（見原判決第五頁
第十至十四行）、「第一次是被告先到我們的住處，要和我聊天
。當時家裡沒有人，只剩下我，被告表示說要唸一下經，要我陪
他去佛堂，然後就發生性侵害」、「被告叫我陪他進去，我就陪
被告進去，幫他開門」（見一審卷第七九頁）。而就其第二次為
上訴人強制性交之情節，在偵查中係指稱：「上開性侵害行為過
後約一、二星期，因我仍使用被告交付之行動電話，被告表示其
在假釋期間，電話被監聽到有毒品之事，要求我前往被告任職刑
事局之親友處接受約談，我原本表示不去，然被告表示如不前往
，後果自行負責，我會害怕，才搭乘被告車輛外出，我一上車，
被告就開車亂繞，並表示要去他家，我表示要回家，被告不同意
，當晚十一、十二時許，被告就開車至汽車旅館，將我拉下車，
進到旅館房間，強力將我壓住，我大力反抗，表明不願意性交，
但被告未停止，前後遭被告性侵害很多次，到後來就像虐待，不
讓我穿衣服，一直到隔天早上，被告才開車載我回家」；於第一
審供證：「第二次是被告打電話要我陪他吃飯，叫我出去吃飯，
之後被告要我陪他聊天，聊完之後會載我回去，然後我就相信被
告，但是被告開車載我一直繞，一直繞，沒有載我回家，結果載
我去桂林地區的汽車旅館。在路上我有表示我要跳車，但被告開
很快，最後載我到汽車旅館，我要走，但被告不讓我走，強拉我
，之後也是被被告性交得逞」、「（你表示第二次是被告打電話
叫你吃飯，你才跟他出去？）是的」（見一審卷第八十頁）、「
第二次係被告打電話找我吃飯及談論我施用毒品之事，吃完飯後
，被告開車載我開車一直繞，我表示要跳車，但被告開得很快，
最後開到桂林地區之汽車旅館，並強拉我下車，我不敢向旅館人
員求援，我不願與被告發生性行為，被告硬來，將性器官插入我
性器官，我忘記被性侵害幾次，但記得下體很痛」各等語（見原
判決第五頁第十四至十九行）。其就第一次遭上訴人強制性交，
究係發生於被騙進入唸經房當時，抑或上訴人唸經完畢，要求其
進房關燈之時？且其第二次為上訴人強制性交，究是否上訴人以
電話監聽為藉詞相邀外出，甲女因恐施用毒品之犯行曝光，始勉
予應允？抑或係應上訴人邀請陪同吃飯，飯後由上訴人以送其返
家為由，而乘坐上訴人所駕駛之小客車？前後說詞不一，已難謂
無瑕疵。且其第二次為上訴人強制性交之陳述倘若不虛，何以對
該汽車旅館之名稱、坐落位置及上訴人所駕駛之小客車，均無任
何印象？又其在偵查中證稱第三次遭上訴人強制性交時，曾「自
己去撞牆」，上訴人除打其巴掌外，亦推其去撞牆（見偵查卷第
二四頁、原判決第五頁第三至五行及第二二行），然驗傷診斷證
明書上並無甲女有任何撞牆所致之傷勢。再者，甲女於警詢時及
偵查中，係指稱上訴人三次對其強制性交，均沒有射精，然在第
一審時，則改稱上訴人三次強制性交均有射精，並於經審判長質
以為何與先前所述不符時，明白表示：「我確認被告有射精」、
「我確定被告有射精」、「被告有射精」（見一審卷第八六至八
七頁、第八九頁）。而甲女係於第三次強制性交後尚未沖洗或擦
拭身體之情形下，即經乃母陪同向警方報案，同日接受醫院以陰
道棉棒、陰道抹片採取檢體送請內政部警政署刑事警察局鑑驗，
然檢驗結果，未發現精子細胞，亦未檢出男性ＤＮＡ。又卷附驗
傷診斷書雖記載甲女「處女膜於五點鐘及七點鐘方向有舊的撕裂
傷」（見原判決第六頁第七至十二行），但甲女既係（第三次強
制性交）行為後即經醫師驗傷診斷，其外陰部亦無瘀血、紅腫之
情形（甲女在偵審中指稱有強力抵抗，手打腳踢上訴人，見偵查
卷第二四頁、一審卷第八三頁），該驗傷診斷證明書所載處女膜
「舊的撕裂傷」是否足資為甲女指述遭上訴人第三次以性器官插
入其生殖器內抽動之證明，即值進一步詳酌。綜上所述以觀，甲
女就其遭上訴人強制性交之陳述，既非全無瑕疵可指，能否謂本
件已達於通常一般人均不致有所懷疑，而得確信甲女陳述為真實
之程度？即非無疑。原審未進一步釐清審認，僅籠統謂甲女在偵
查中所為上訴人三次強制性交均無射精之簡略供詞較為可採，及
強制性交罪不以射精為必要云云，即遽採甲女所述猶待辨明且屬
相互齟齬之說詞，作為判決之論據，非唯速斷，並有判決理由矛
盾之違誤。(二)、當事人聲請調查之證據未予調查，又未認其無調
查之必要，以裁定駁回或於判決理由內予以說明，其踐行之訴訟
程序，即難謂為適法。而當事人聲請調查之證據若與待證事實有
重要關係，就案情確有調查之必要，原審如未加以調查，則又有
應於審判期日調查之證據而未予調查之違法。上訴人之辯護人於
原審準備程序期日分別以言詞及書狀聲請傳喚甲女到庭，以釐清
甲女在警詢時、偵查中及第一審所為前後矛盾指述之疑點（見原
審卷第五十頁、第六十頁）。原判決就前開調查證據之聲請，未
予調查，又未說明何以認無調查之必要，自有理由不備及調查未
盡之違法。上訴意旨指摘原判決不當，非無理由，因原判決上述
之違背法令，影響於事實之確定，本院無可據以自為裁判，應將
原判決撤銷，發回原審法院更為審判。
據上論結，應依刑事訴訟法第三百九十七條、第四百零一條，判
決如主文。
中    華    民    國  九十九  年    七    月    八    日
                      最高法院刑事第六庭
                          審判長法官  謝  俊  雄
                                法官  陳  世  雄
                                法官  魏  新  和
                                法官  徐  文  亮
                                法官  吳  信  銘
本件正本證明與原本無異
                                      書  記  官
中    華    民    國  九十九  年    七    月   十三   日
                                                      V

司法院資訊處製作；財團法人民間司法改革基金會備份。
